【裁判字號】    97,抗,106
【裁判日期】    970526
【裁判案由】    聲明異議
【裁判全文】
臺灣高等法院高雄分院民事裁定           97年度抗字第106號
抗  告  人  乙○○
上列抗告人因與相對人甲○○間損害賠償強制執行事件，對於民
國97年3 月6 日臺灣高雄地方法院97年度審聲字第229 號所為駁
回聲明異議之裁定提起抗告，本院裁定如下：
    主  文
抗告駁回。
抗告程序費用新台幣壹仟元由抗告人負擔。
    事實及理由
一、抗告意旨略以：兩造調解當時，相對人之子許榮昆年僅24歲
    ，名下並無財產，故抗告人於調解當時之真意，須以相對人
    加入為聲請人之一，始同意成立和解，且就執行名義之調解
    書及調解筆錄之形式觀察，相對人亦係以「聲請人」身分參
    與調解，非聲請人之代理人，其縱同時提出許榮昆出具之委
    任書，亦僅就許榮昆聲請調解部分為代理人，就自己參與調
    解部分，則無代理之問題。故本件調解書之當事人，其債務
    人應為相對人及許榮昆，抗告人聲請對相對人之財產於新台
    幣100 萬元範圍內為強制執行，並無違誤。原裁定以相對人
    非執行名義之當事人，駁回抗告之聲明異議，於法有違，求
    予廢棄等語。
二、按強制執行應依執行名義為之，執行法院對於執行名義是否
    有效成立，自應加以審查（最高法院81年台抗字第114 號判
    例參照）。又依強制執行法第8 條第1 項規定，關於強制執
    行事項及範圍發生疑義時，執行法院應調閱卷宗。是執行法
    院於審查執行名義是否有效成立，及執行範圍有疑義時，應
    調閱卷宗以為必要之形式上調查。本件抗告人據以聲請對相
    對人財產強制執行之執行名義，為95年9 月28日高雄縣湖內
    鄉調解委員會95年民調字第198 號調解書，其上之當事人欄
    固將相對人與許榮昆同列為聲請人，惟於簽名欄中則記載相
    對人為許榮昆之代理人，則相對人究係調解聲請人之代理人
    ，或兼為聲請人，即有疑義。惟經高雄縣湖內鄉公所於97年
    4 月28日函附系爭調解卷宗，依其聲請調解書記載，本件調
    解之聲請人為許榮昆，對造人為鍾家豪、乙○○、李昭慧3
    人，而許榮昆委任甲○○為代理人；李昭慧則委任乙○○為
    代理人，亦有其各自提出之委任書可查。再者，本件係因許
    榮昆肇事而聲請調解，為兩造所不爭執，而據系爭調解書記
    載，調解之事實為「聲請人駕自用小客車，不慎撞到對造人
    鍾家豪與對造人之子錢志杰，致鍾家豪受傷及錢志杰死亡」
    ，調解當事人簽名欄，甲○○為「代理人」身分，並非記載
    「兼代理人」身分，亦非於「聲請人」欄簽章，復經湖內鄉
    公所函稱：甲○○部分係打字錯誤，誤將代理人打成聲請人
    等語（以上見本院卷11至30頁）。從而，本件自調解卷宗之
    相關資料為形式上調查，已足認相對人僅代理其子許榮昆出
    面與被害人及家屬調解，自非調解書之聲請人，即非執行名
    義之債務人。況依湖內鄉公所所為函覆，一再稱係打字錯誤
    ，亦不足認當事人調解當時，有使相對人負擔債務而以之為
    聲請人之真意。是相對人非系爭調解書效力所及，抗告人持
    以對相對人聲請強制執行，即有未合，執行法院駁回抗告人
    強制執行之聲請並撤銷已為之執行程序，及原審法院駁回其
    異議，並無違誤。抗告人仍執陳詞，指摘原裁定不當，為無
    理由，應予駁回其抗告。
據上論結，本件抗告為無理由，依強制執行法第30條之1 ，民事
訴訟法第495 條之1 第1 項、第449 條第1 項、第95條、第78條
，裁定如主文。
中    華    民    國    97    年    5     月    26    日
                            民事第一庭
                                審判長法官  黃金石
                                法      官  林健彥
                                法      官  謝肅珍
以上正本證明與原本無異。
本件不得再抗告。
中    華    民    國    97    年    5     月    26    日
                                書  記  官  蘇恒仁


司法院資訊處製作；財團法人民間司法改革基金會備份。
